# 求助陈版主，母公司对子公司单方面追加投资处理？

提问人：lwll 时间：2010-10-20 11:35:16
母公司对子公司单方面追加投资（不是自少数股东处购买）导致持股比例增加的情况，是否是按以下方法来处理？若不是，应如何处理？ 母公司单方增资形成的长期股权投资，应当按照《企业会计准则第 2 号——长期股权投资》第四条的规定确定其投资成本。 合并报表中应先按权益法还原，在还原过程中注意对损益的确认要分段按持股比例计算。对净资产享有权益部分因持股比例变动而产生的差异计入资本公积。理由是增资前后均为控制的情况下，应做为权益交易，即大股东与少数股东的交易，不应计入当期损益。

回答人：chenyiwei
回复 楼主 lwll 的帖子可以这样理解。在合并报表层面，视作收购少数股权的权益性交易。

回答人：chenyiwei
回复 藤椅 lwll 的帖子请参考解释 2 号有关规定。

回答人：chenyiwei
回复 7 楼 lwll 的帖子判断权益性交易的一个基本前提是要明确：谁是本会计主体的权益持有者（股东）？ 合并报表层面，认为少数股东也是集团（合并报表的会计主体）的权益持有者，所以可以界定为权益性交易。 但在母公司个别报表层面，并不认为少数股东是母公司这一法人主体的权益持有者，所以母公司与少数股东之间的交易，在母公司个别报表层面不能作为权益性交易。

回答人：chenyiwei
回复 9 楼 lwll 的帖子是的。（ 1 ）解释 2 号是有正式发文号的规范性文件，而专家工作组意见不是；（ 2 ）从时间顺序看，也是解释 2 号在后。 原专家工作组意见的观点称为“混合观”， 2007 年 2 月初该专家工作组意见发布时，IFRS 3和IAS27的修订尚在进行中，从当时的情况看，财政部判断最终结论将是采用“混合观”，所以在专家工作组意见中要求采用“混合观”。但 2008 年 1 月IFRS 3和IAS 27修订完成后，采用的是实体观，所以就在解释 2 号中改为实体观下的做法了。

回答人：chenyiwei
回复 13 楼 lxch119 的帖子合并报表层面，不改变控制权的前提下的相对权益比例变动，既然认定为权益性交易，那就在合并报表层面没有损益影响。

回答人：chenyiwei
回复 16 楼 lxch119 的帖子 1 、个别报表层面确认投资处置损益 40 万元。 2 、合并报表层面，“投资成本 80 万和对应子公司净资产 100万之间 20 万的差异”实际上已经通过自购买日以后到部分处置日期间该子公司报表的合并，体现在各该年度的合并利润表或合并的其他综合收益中，所以不会一次性体现在部分处置当年度合并报表层面的投资收益中的。

回答人：chenyiwei
回复 18 楼 lxch119 的帖子处置子公司股权导致丧失控制权的，按解释 4 号第四条处理。

提问人：chenyiwei 时间：2011-04-01 00:26:39
受让方A是否为本公司的全资子公司？股权所在的标的企业的净资产公允价值多大？ 如果A是非全资子公司，并且标的股权对应的净资产价值明显高于转让价 400 万元，则表明该交易可能是不公允的，存在本公司向A的少数股东输送利益的可能，此时在本公司的合并报表层面可能需要体现为一项权益性交易。但该交易不改变本公司控制范围内的经济资源，对合并报表层面的资产、负债、收入、费用等不会产生影响。

回答人：chenyiwei
回复 20 楼 lwll 的帖子受让方A是否为本公司的全资子公司？股权所在的标的企业的净资产公允价值多大？ 如果A是非全资子公司，并且标的股权对应的净资产价值明显高于转让价 400 万元，则表明该交易可能是不公允的，存在本公司向A的少数股东输送利益的可能，此时在本公司的合并报表层面可能需要体现为一项权益性交易。但该交易不改变本公司控制范围内的经济资源，对合并报表层面的资产、负债、收入、费用等不会产生影响。

回答人：chenyiwei
回复 22 楼 lwll 的帖子这种情况不适用财会便[2009]14号文，因为本公司在A、B公司中所占的权益比例并未发生任何变化，最终都仍然是本公司的全资子公司。该交易完全是本公司控制范围内的经济资源重组，不影响本公司合并报表所显示的合并集团对外财务状况、经营成果和现金流量。

回答人：chenyiwei
回复 24 楼 lwll 的帖子母公司把子公司的部分股权出售给另一子公司，在交易日的母公司合并报表中，处理方法应当是一样的。另一子公司购买部分股权通常不会导致合并报表所列的归属母公司股东的权益和少数股东权益的交易日余额发生变化，除非交易价格明显不公允（存在向少数股东输送利益或少数股东向母公司输送利益的嫌疑）。

回答人：chenyiwei
回复 26 楼 lwll 的帖子是指处置的受让方为本集团合并范围以外的其他企业的情形，即作为受让方的该少数股东本身不在母公司的合并报表范围内。

回答人：chenyiwei
回复 28 楼 lwll 的帖子收购少数股权，以及在不丧失控制权的前提下部分处置子公司股权，在IFRS下统称为“Changes in a parent's ownership interest in a subsidiary that do not result in a loss of control”，即在不丧失控制权的前提下母公司在子公司中所享有权益比例的相对变动。如果母公司把子公司A的部分股权处置给同在合并范围内的子公司B，则整个合并集团对子公司A的权益比例并未发生变化，所以不是这里所说的“在不丧失控制权的前提下部分处置子公司股权”。

回答人：chenyiwei
回复 30 楼 lwll 的帖子可以这样理解。

回答人：chenyiwei
回复 32 楼 lwll 的帖子按照权益性交易会计处理的一般惯例，权益性交易导致冲减归属母公司股东的权益时，除非相关规定有特殊要求（例如财企[2009]94号文件对国有股转持中原股东会计处理的规定），一般都是按资本公积（资本溢价）——法定盈余公积——任意盈余公积——未分配利润的顺序，从上往下依次冲减。

回答人：chenyiwei
回复 35 楼 lwll 的帖子如果持股比例下降到 55 ％但仍保持控制权的，则按照财会便[2009]14号文件处理。但由于股权比例改变前后均按成本法核算，而母公司的投资成本未变，所以母公司单户表上不做帐务处理，当然也就不存在确认投资收益的问题。合并报表层面将增加享有的子公司净资产份额确认为资本公积。

回答人：chenyiwei
回复 37 楼 lwll 的帖子即使以后丧失了对该子公司的控制权，该资本公积在合并报表层面将一直保留，不做转出处理。

回答人：chenyiwei
回复 39 楼 lwll 的帖子是的。

提问人：lbwl 时间：2012-06-15 16:05:59
回复 chenyiwei 的帖子
那陈版，比如我和一个我的子公司成立了一个孙公司，我现在要把这个孙公司的股权全部收购过来，是不是也不能适用收购少数股权的处理方法，那我要如果处理呢，假设那个子公司是我的非全资子公司

回答人：chenyiwei
这个交易属于合并集团的内部交易。仅就“母公司向子公司收购孙公司股权”这一交易而言，在该交易发生时，对合并报表不应有影响。

提问人：Anhuicpa 时间：2011-07-15 17:28:38
学习了，谢谢各位

回答人：chenyiwei
回复 lbwl 的帖子
母公司向子公司购买孙公司股权，相当于一项逆销交易。在你说的例子中，在交易前后，孙公司的 100 ％股权都是被合并范围内企业持有的，只不过收购前母公司最终享有权益的比例是 97 ％（另外 3 ％由子公司的少数股东享有），收购后为 100 ％，因此收购后不再出现少数股东权益和少数股东损益。但是，仅就股权收购交易而言，对母公司合并报表而言属于应抵消的内部交易，被抵消的内部交易损益（股权处置损益）按 7 ： 3 的比例在母公司和少数股东之间分摊，该交易不影响母公司的合并报表，包括母公司合并报表中权益项目的明细分类；不改变少数股东权益和归属母公司股东权益的总额。
另外，虽然母公司在孙公司中所享有权益的比例由 97 ％增加到 100 ％，但是子公司和孙公司各自的外部股东持股比例均未发生变化，均为 30 ％和 0 ％（此处“外部股东”是指合并报表范围以外的股东），因此不属于购买少数股权交易。

提问人：idyll 时间：2015-02-26 15:41:11
请教下，如果按照这种思路，资本公积不转出，是否存在虚增利润的可能， 如下例子是否适当：
1 、上市公司A持有B公司60%股权，C公司持有剩余40%股权。 现A以1.5亿元的价格收购了B公司剩余40%股权（对应账面净资产 1 亿元）， 后将该100%股权全部出售3.75亿元，对应的40%股份还是作价1.5亿元。
不考虑自有的60%部分，作如下会计分录是否合适？ 1 、 借： 长期股权投资-B 1亿元 资本公积- 5000万元贷： 银行存款 1.5亿元
2 、 借：银行存款 1.5亿元 贷： 长期股权投资-B 1亿元 投资收益 5000 万元
如果是这样，不成了虚增 5000 万利润么， 或者上面的处理哪里存在不当？ 我也给弄糊涂了。

回答人：chenyiwei
收购少数股权形成的长期股权投资的成本根据《企业会计准则第 2 号——长期股权投资（ 2014 年修订）》第六条的规定确定，即按照实际支付的对价款而不是对应的净资产份额。所以不会出现你说的情况。